臺灣板橋地方法院刑事判決　　　　　　　 96年度易字第376號
公　訴　人　臺灣板橋地方法院檢察署檢察官
被　　　告　甲○○
上列被告因業務侵占案件，經檢察官提起公訴（95年度偵字第
27068號），被告於本院準備程序進行中就被訴事實為有罪之陳
述，並聽取當事人之意見後，經本院合議庭裁定由受命法官獨任
進行簡式審判程序，並判決如下：
    主  文
甲○○意圖為自己不法之所有，而侵占對於業務上所持有之物，
累犯，處有期徒刑柒月；減為有期徒刑參月又拾伍日，如易科罰
金，以銀元參佰元即新臺幣玖佰元折算壹日。
    事  實
一、甲○○前因違反選舉罷免法案件，經本院於92年7 月2 日以
    92年度選訴字第7 號判決判處有期徒刑3 月，如易科罰金以
    銀元三百元折算一日，褫奪公權1 年，緩刑2 年，復經臺灣
    高等法院於93年3 月31日以92年度選上字第50號判決上訴駁
    回上訴確定。惟甲○○於緩刑期間另因違反證券交易法案件
    ，經臺灣臺北地方法院於94年2 月1 日以93年度訴字第101
    號判處有期徒刑3 月，如易科罰金以銀元三百元折算一日確
    定，於94年7 月15日易科罰金執行完畢；另上開緩刑之宣告
    並經裁定撤銷確定，所受前開有期徒刑3 月刑之宣告，於94
    年11月3 日易科罰金執行完畢。嗣甲○○於95年5 月10日起
    ，在臺北縣新莊市○○路106 號忠訓國際股份有限公司（下
    稱忠訓公司）擔任業務員，平日負責招攬客戶並收取服務費
    ，為從事業務之人，詎其仍不知悔改，意圖為自己不法之所
    有，竟於95年5 月30日在忠訓公司收取客戶張慧青所繳交之
    服務費新台幣8000元後，未繳回公司而將之侵占入己，嗣因
    久無下文，張慧青向忠訓公司查詢，始悉上情。
二、案經臺北縣政府警察局新莊分局報告臺灣板橋地方法院檢察
    署檢察官偵查起訴。
    理  由
一、上開事實，業據被告甲○○於本院調查及審理時供承不諱（
    本院卷第28頁至第30頁；第33頁至第38頁），核與告訴代理
    人張煜昇指訴情節大致相符，並有忠訓公司人事資料卡、存
    證信函各1份在卷可稽。綜上事證，被告犯行已堪認定，應
    依法論科。
二、查被告甲○○於行為後，刑法業於94年2 月2 日修正公布，
    95 年7月1 日起施行。按「行為後法律有變更者，適用行為
    時之法律，但行為後之法律有利於行為人者，適用最有利於
    行為人之法律」，修正後刑法第2 條第1 項定有明文。此條
    規定係規範行為後法律變更所生新舊法比較適用之準據法，
    本身尚無新舊法比較之問題，於新法施行後，應一律適用新
    法第2 條第1 項之規定，為「從舊從輕」之比較，先予敘明
    。再按本次法律變更，比較時應就罪刑有關之共犯、未遂犯
    、想像競合犯、牽連犯、連續犯、結合犯，以及累犯加重、
    自首減輕暨其他法定加減原因（如身分加減）與加減例等一
    切情形，綜其全部罪刑之結果而為比較（最高法院95年5 月
    23 日95 年度第8 次刑事庭會議決議參照）。茲就被告本件
    所犯罪之新舊法比較結果敘述如下：
（一）、被告所犯刑法第336 條第2 項前段之論罪條文之構成要
        件與法定刑本身固無修改；而其罰金刑部分，其最高額
        原依罰金罰鍰提高標準條例第1 條前段之規定提高，修
        正後罰金罰鍰提高標準條例第1 條前段停止適用，並增
        訂刑法施行法第1 條之1 ，將上開罰金刑之貨幣單位改
        為新臺幣，並提高為30倍，以此計算其金額與修正前之
        金額相同，是罰金刑之最高額部分亦無實質變動；然罰
        金刑之最低額因刑法第33條第5 款之修正，由原先經罰
        金罰鍰提高標準條例提高後之銀元1 百元（合新臺幣3
        百元），再提高為新臺幣1 千元，自以修正前之規定有
        利於被告。
（二）、關於被告累犯之問題，修正前刑法第47條規定「受有期
        徒刑之執行完畢，或受無期徒或有期徒刑一部之執行而
        赦免後，五年以內再犯有期徒刑以上之罪者，為累犯，
        加重本刑至二分之一」，而修正後之刑法第47 條 第1
        項則規定「受徒刑之執行完畢，或一部之執行而赦免後
        ，五年以內故意再犯有期徒刑以上之罪者，為累犯，加
        重本刑至二分之一」，比較新舊法之結果，舊法對於被
        告並無不利。
（三）、修正前刑法第41條第1 項前段規定：「犯最重本刑為5
        年以下有期徒刑之刑之罪，而受6 個月以下有期徒刑或
        拘役之宣告，因身體、教育、職業、家庭之關係或其他
        正當理由，執行顯有困難者，得以1 元以上3 元以下折
        算1 日，易科罰金」；第2 項規定：「併合處罰之數罪
        ，均有前項情形，其應執行之刑逾6 月者，亦同。」；
        而刑法修正施行前之易科罰金折算標準，修正前罰金罰
        鍰提高標準條例第2 條前段規定（95 年5月17日修正刪
        除，95年7 月1 日施行），就其原定數額提高為100 倍
        折算1 日，則刑法修正施行前易科罰金折算標準，應以
        銀元300 元（即新臺幣900 元）折算1 日；而修正後刑
        法第41條第1 項前段規定：「犯最重本刑為5 年以下有
        期徒刑以下之罪，而受6個 月以下有期徒刑或拘役之宣
        告者，得以新臺幣1 千元、2 千元或3 千元折算1 日，
        易科罰金」；第2 項規定：「前項規定於數罪併罰，其
        應執行之刑未逾6 月者，亦適用之。」。綜合比較新舊
        法易科罰金之折算標準，以修正前之規定，較有利於被
        告，自應依刑法第2 條第1 項前段之規定適用有利於行
        為人之修正前刑法第41條第1 項前段規定，諭知易科罰
        金之折算標準。
（四）、綜上所述，整體比較之結果，應依修正後刑法第2 條第
        1 項前段之規定，適用行為時之舊法處斷。
三、查被告甲○○係受僱於告訴人忠訓公司，擔任業務員，平日
    負責招攬客戶並收取服務費，自為從事業務之人，其意圖為
    自己不法之所有，將前開應向客戶收取之服務費私擅侵占入
    己，核其所為，係犯刑法第336 條第2 項之業務侵占罪。查
    被告甲○○有如事實欄第一段所示之犯罪科刑執行情形，此
    有臺灣高等法院被告前案紀錄表1 紙在卷足憑。其於有期徒
    刑執行完畢後，5 年內再故意犯本件有期徒刑以上之罪，為
    累犯，應依修正前刑法第47條之規定加重其刑。爰審酌被告
    於犯後於本院業已坦承犯行，態度良好，侵占之金額非鉅，
    且已全數歸還告訴人忠訓公司，此有告訴人忠訓公司於96
    年10月22日提出之陳報狀在卷可證，並經告訴人忠訓公司具
    狀陳明願給予被告自新機會等一切情狀，量處如主文所示之
    宣告刑，以資懲儆。
四、按中華民國96年罪犯減刑條例業經立法院於96年6月15日三
    讀通過，嗣經總統於96年7月4日令公布，依同條例第16條規
    定，於96年7月16日施行。查被告上開業務侵占罪之犯罪時
    間，係在民國96年4月24日以前，所犯之罪亦合於中華民國
    96年罪犯減刑條例第2條第1項第3款規定之減刑條件，爰予
    以減其宣告刑二分之一如主文所示之刑為有期徒刑3月又15
    日，並依同條例第9條、修正前刑法第41條第1項前段、修正
    前罰金罰鍰提高標準條例第2條規定，諭知易科罰金之折算
    標準，以示懲儆。
據上論斷，應依刑事訴訟法第299條第1項前段、第273條之1第1
項，中華民國96年罪犯減刑條例第2條第1項第3款、第7條、第9
條，修正前刑法第33條第5 款、刑法第336 條第2 項、修正前刑
法第47條、修正前刑法第41條第1 項前段，刑法施行法第1 條之
1第1項、第2 項前段，修正前罰金罰鍰提高標準條例第2 條，判
決如主文。
本案經檢察官連思藩到庭執行職務。
中　　華　　民　　國　　96　　年　　10　　月　　31　　日
                  刑事第二庭    法　官 陳坤地
上列正本證明與原本無異。
如不服本判決，應於送達後10日內敘明上訴理由，向本院提出上
訴狀。
                                書記官 林壯隆
中　　華　　民　　國　　96　　年　　10　　月　　31　　日
附錄本案論罪科刑法條全文：
中華民國刑法第336條
（公務公益侵占罪、業務侵占罪）
對於公務上或因公益所持有之物，犯前條第 1 項之罪者，處 1 年以上 7 年
以下有期徒刑，得併科 5 千元以下罰金。
對於業務上所持有之物，犯前條第 1 項之罪者，處 6 月以上 5 年以下有期
徒刑，得併科 3 千元以下罰金。
前二項之未遂犯罰之。
